【裁判字號】    98,司家聲,152
【裁判日期】    990121
【裁判案由】    許可終止收養
【裁判全文】
臺灣臺南地方法院民事裁定           98年度司家聲字第152號
聲  請  人  巫沛蓁
上列聲請人聲請許可終止收養事件，本院裁定如下：
    主  文
巫沛蓁（女，民國○○○年○月○○日生，身分證統一編號：Ｚ
000000000號）與巫繼添（男，民國九年十一月二十一
日生，身分證統一編號：Ｚ000000000號，民國六十七
年十月二十五日死亡）間之收養關係准予終止。
聲請程序費用新臺幣壹仟元由聲請人負擔。
    理  由
一、本件聲請意旨略以：聲請人之養父巫繼添於聲請人九歲過世
    ，聲請人國中畢業後，開始與本生父母間之兄弟姊妹有聯繫
    ，聲請人之生父已經過世，但生母還健在，希望能終止與養
    父巫繼添之間之收養關係，回復與生父之關係，改姓生父之
    姓氏，這對聲請人而言比較有意義，為此爰依民法第1080條
    之1第1項規定，聲請許可終止與巫繼添之收養關係等語。
二、按養父母死亡後，養子女得聲請法院許可終止收養，法院認
    終止收養顯失公平者，得不許可之，民法第1080條之1第1項
    、第4項定有明文。上開條文係於民國96年5月23日修正通過
    ，修法意旨在考量養父母死亡後，依修正前之規定僅限於養
    子女不能維持生活而無謀生能力時，始得聲請法院許可終止
    收養，恐失之過嚴，難以因應現實生活中複雜多樣的身分權
    益問題，不足保障養子女之利益，故放寬在養父母死亡後養
    子女聲請法院許可終止收養之要件，僅於法院認終止收養關
    係顯失公平者，方不予許可，合先敘明。
三、查本件聲請人主張其養父巫繼添已於67年10月25日死亡，業
    據提出除戶謄本1份在卷可稽，堪信為真實，又聲請人國中
    畢業後，開始與本生父母間之兄弟姊妹有聯繫，聲請人之生
    父已經過世，但生母還健在，希望能終止與養父巫繼添之間
    之收養關係，回復與生父之關係，改姓生父之姓氏，這對聲
    請人而言比較有意義，且聲請人並未繼承養父巫繼添之遺產
    ，此經聲請人到庭陳述明確（見本院99年1月12日訊問筆錄
    ）。經查，聲請人欲終止與養父巫繼添之收養關係，以改姓
    為生父之姓氏，其終止收養之動機並無不當，本件又查無其
    他顯失公平之情事。綜上，聲請人依民法第1080條之1第1項
    規定，聲請許可終止其與養父巫繼添之收養關係，為有理由
    ，應予准許。
四、依非訟事件法第21條第1項前段、第24條第1項，裁定如主文
    。
中    華    民    國    99    年    1     月    21    日
                    家事法庭  司法事務官柯雅菱
以上正本係照原本作成。
如不服本裁定，應於裁定送達後10日內向本院提出抗告狀，並繳
納抗告費新台幣1千元。
中    華    民    國    99    年    1     月    25    日
                              書記官     曾詩珊

司法院資訊處製作；財團法人民間司法改革基金會備份。
